臺灣高等法院刑事判決　　　　　　　100年度交上易字第191號
上　訴　人
即　被　告　周春龍
上列上訴人因過失傷害案件，不服臺灣板橋地方法院 100年度交
易字第276號，中華民國100年5月6日第一審判決（起訴案號：臺
灣板橋地方法院檢察署100年度調偵字第452號），提起上訴，本
院判決如下：
    主  文
原判決撤銷。
周春龍因過失傷害人，處拘役參拾日，如易科罰金，以新臺幣壹
仟元折算壹日。緩刑貳年。
    事  實
一、周春龍於民國99年9月5日21時20分許，騎乘車號MER-286 號
    重型機車，沿新北市○○區○○路新莊往三重方向行駛，行
    經新北市○○區○○路與中興北街交岔路口時，本應注意車
    前狀況，隨時採取必要之安全措施，而依當時天候晴，夜間
    有照明，道路乾燥、無缺陷、無障礙物，視距良好等情狀，
    並無不能注意之情事，竟疏未注意及此，適有在同向前方由
    亦有過失之黃一智所騎乘之腳踏車，因疏未於腳踏車車後裝
    設反光或閃光之警示設備，周春龍因未及時發現前方動態，
    率爾自後方追撞同向前方由黃一智所騎乘之腳踏車，致黃一
    智人車倒地，因而受有前臂下端閉鎖性骨折、腕之扭傷及拉
    傷等傷害。周春龍於肇事後，在犯罪未被有偵查權之機關或
    公務員發覺前，留在現場並主動向據報前來處理之員警表明
    係肇事者而自首，並聽受裁判。
二、案經周春龍自首及黃一智訴由新北市政府警察局三重分局移
    送臺灣板橋地方法院檢察署檢察官偵查起訴。
    理  由
壹、證據能力部分：
    按被告以外之人於審判外之言詞或書面陳述，除法律有規定
    者外，不得作為證據；又被告以外之人於審判外之陳述，雖
    不符合同法第159條之1至第159條之4之規定，但經當事人於
    審判程序同意作為證據，法院審酌該言詞陳述或書面陳述作
    成時之情況，認為適當者，亦得為證據。當事人、代理人或
    辯護人於法院調查證據時，知有第159條第1項不得為證據之
    情形，而未於言詞辯論終結前聲明異議者，視為有前項之同
    意，刑事訴訟法第159條第1項及第159條之5分別定有明文。
    本判決下列所引用之各該被告以外之人於審判外之陳述（包
    含書面陳述），雖屬傳聞證據，惟當事人於本院審判期日中
    表示同意作為證據方法而不予爭執，本院審酌上開證據資料
    製作時之情況，尚無違法不當及證明力明顯過低之瑕疵，亦
    認為以之作為證據應屬適當。揆諸前開規定，爰依刑事訴訟
    法第159條之5規定，認前揭證據資料均有證據能力，先予敘
    明。
貳、實體方面：
一、上揭犯罪事實，業據被告迭於警詢、偵查、原審審理時與本
    院審理時均坦承不諱（見偵查卷第2、3、36、37頁、原審卷
    第17頁反面、19頁反面、本院第16頁、23頁反面），核與證
    人即告訴人黃一智於警詢及偵查中指訴之情節相符（見偵查
    卷第11至13、34至35頁），且有道路交通事故現場圖 2紙、
    道路交通事故調查報告表(一)、(二)各 1紙、現場照片12幀
    及告訴人受有前開傷害之診斷證明書各 1紙附卷可參（見偵
    查卷第6至9、14至19、23頁），足認被告之自白核與事實相
    符，堪予採信。至被告雖就告訴人所受之前臂下端閉鎖性骨
    折之傷害有所爭執，然告訴人確係因本案車禍事故而受有上
    開傷害之情，業據告訴人證述在卷，且有診斷證明書 1紙在
    卷可佐，是被告空言爭執告訴人此一傷害部分，顯與事證不
    符，難以採信。
二、按汽車（包括機車）行駛時，駕駛人應注意車前狀況及兩車
    併行之間隔，並隨時採取必要之安全措施，道路交通安全規
    則第94條第 3項定有明文。被告係具通常智識能力之成年人
    ，考領合格駕照，並實際駕駛機車上路，對於前揭注意義務
    當無不知之理。而案發當時天候晴，夜間有照明，現場柏油
    路面乾燥無缺陷，無障礙物，視距良好等情況，有上揭道路
    交通事故調查報告表（偵查卷第 8頁）可稽，並無不能注意
    之情事。詎被告於跟隨前車即由告訴人所騎駛腳踏車之後，
    未與前方車輛保持適當距離，竟追撞前車，以致發生輕微擦
    撞而肇事，則被告當時有疏未注意車前狀況之過失，昭然若
    揭。此外，告訴人所受上揭傷害，與本案車禍事故間具有相
    當因果關係乙節，亦屬明確。另按慢車不得擅自變更裝置，
    並應保持煞車、鈴號、燈光及反光裝置等安全設備之良好與
    完整；又慢車有燈光設備者，應保持良好完整，在夜間行駛
    應開啟燈光，道路交通安全規則第119條第 1項、第128條亦
    定有明文。本件告訴人於夜間騎乘腳踏車，並未於車後設置
    照明之燈光或反光裝置，亦為告訴人所是認（見本院卷第15
    頁反面），致被告未能提早發現前方有車輛行駛而提早採取
    必要之安全措施，致發現前車已因距離太接近而自後追撞，
    是告訴人於本件車禍亦顯與有過失至明，惟尚不能以此解免
    被告上述過失責任，併予敘明。
三、綜上所述，本案事證明確，被告上開過失犯行，洵堪認定，
    應依法論科。
四、核被告所為，係犯刑法第284 條第1 項前段之過失傷害罪。
    又被告於犯罪後，在有偵查權限之警察機關尚不知何人為加
    害者前，主動向據報前來處理之員警坦承肇事之事實，而自
    首並接受裁判之情，業據被告自承在卷，並有道路交通事故
    肇事人自首情形紀錄表1 紙在卷可考（見偵查卷第21頁），
    足認被告係對於未發覺之罪自首而受裁判，爰依刑法第62條
    前段之規定，減輕其刑。
五、撤銷原判決之理由：
    原審以被告過失犯行明確，對其予以論罪科刑，固非無見。
    惟查，本件被告已於原審判決後本院審理中當庭賠償及交付
    告訴人新臺幣（下同）1 萬元，已與告訴人達成民事和解，
    告訴人並當庭表示願原諒被告（見本院卷第24頁反面倒數第
    6 行）等情，原審未及審酌上開情事變更情狀，已有未洽；
    另本件告訴人就本件車禍事作之發生亦同有上述過失，已如
    前述，原審未察，認被告應負完全之過失責任，亦有未當。
    被告上訴以其當時要上橋，視線昏暗，告訴人因車後沒有照
    明設備與反光鏡片，其才未及發現撞上；又現已與告訴人和
    解，請求宣告緩刑等語，為有理由，自應由本院將原判決撤
    銷而自為判決。
六、自為判決之科刑理由：
    爰審酌被告前並無任何前科紀錄，素行並無不良，有本院被
    告前案紀錄表在卷可稽，其有上述未注意車前狀況之過失，
    又告訴人於夜間騎乘自行車而未於車後裝設反光設置，於本
    件車禍之發生亦與有過失，告訴人所受傷害尚輕，被告犯後
    均坦承犯行，又於本案審理中當庭賠償及交付告訴人 1萬元
    ，已與告訴人達成民事和解（見本院卷第23頁倒數第11行）
    ，犯後態度良好，告訴人並當庭表示願原諒被告（見本院卷
    第24頁反面倒數第6行）等一切情狀，量處如主文第2項所示
    之刑，並諭知易科罰金之折算標準。末查，被告前未曾因故
    意犯罪受有期徒刑以上刑之宣告，並無任何前科紀錄，有本
    院被告前案紀錄表（見本院卷第 8、21頁）在卷可稽，爰斟
    酌被告迭於警、偵、原審與本院審理中均坦承其所犯上揭過
    失犯行，並於原審判決後與告訴人達成和解，且於100年8月
    16日當庭給付和解金額 1萬元予告訴人，此有本院該日審判
    程序筆錄在卷可參，又告訴人於本院上開期日並當庭表示：
    願原諒被告，願意給被告緩刑之機會等語明確（見本院卷第
    24頁反面倒數第 6行），由此顯見被告應係一時疏失，致偶
    罹刑典，其犯罪所造成之損害非鉅，其經此次偵審、科刑之
    教訓後，應知所警惕，信無再犯之虞，因認被告本件所受罪
    刑，以暫不執行為適當，爰併予宣告如主文第 2項所示之緩
    刑，以勵自新。
據上論斷，應依刑事訴訟法第369條第1項前段、第364條、第299
條第1項前段，刑法第 284條第1項前段、第62條前段、第41條第
1項前段、第74條第 1項第1款，刑法施行法第1條之1第1項、第2
條前段，判決如主文。
本案經檢察官王壬貴到庭執行職務。
中    華    民    國   100    年    9     月    6     日
                  刑事第七庭  審判長法  官  陳憲裕
                                    法  官  楊智勝
                                    法  官  游紅桃
以上正本證明與原本無異。
不得上訴。
                                    書記官  戴伯勳
中    華    民    國   100    年    9     月    6     日
附錄論罪科刑法條全文：
中華民國刑法第二百八十四條
因過失傷害人者，處六月以下有期徒刑、拘役或五百元以下罰金
，致重傷者，處一年以下有期徒刑、拘役或五百元以下罰金。
從事業務之人，因業務上之過失傷害人者，處一年以下有期徒刑
、拘役或一千元以下罰金，致重傷者，處三年以下有期徒刑、拘
役或二千元以下罰金。